【裁判字號】    98,消債清,139
【裁判日期】    981118
【裁判案由】    清算事件
【裁判全文】
臺灣板橋地方法院民事裁定           98年度消債清字第139號
聲  請  人  甲○○
上列當事人聲請消費者債務清理事件，本院裁定如下：
    主  文
聲請人甲○○自中華民國九十八年十一月二十日下午四時起開始
清算程序。
命司法事務官進行本件清算程序。
    理  由
一、按更生方案未依消費者債務清理條例第59條、第60條規定可
    決時，除有該條例第64條規定之情形外，法院應以裁定開始
    清算程序，消費者債務清理條例第61條定有明文。又法院開
    始清算程序之裁定，應載明其年、月、日、時，並即時發生
    效力，同條例第83條第1 項亦定有明文可參。
二、經查：
  (一)本件聲請人聲請更生，前雖經本院裁定開始更生程序在案，
    其原提出之更生方案為每月清償新台幣（下同）1 萬2,000
    元，經本院於民國98年9 月17日召開債權人會議，債權人均
    不同意聲請人所提之更生方案，聲請人後又於98年10月1 日
    提出修正方案為每月支付1 萬3,000 元，惟債權人等仍具狀
    表示不同意，故有消費者債務清理條例第61條前段未獲可決
    之情事。
  (二)再查，聲請人現於國立臺灣傳統藝術總籌備處擔任司機，據
    財政部北區國稅局綜合所得稅各類所得資料清單所載，加計
    年終獎金、考績獎金、加班費等，聲請人平均月薪至少有5
    萬元以上，其配偶現仍於優鐠電子股份有限公司任職，96間
    每月平均收入約為2 萬6,925 元；長女現仍於太平洋崇光百
    貨任職，96年間每月平均收入為3 萬9,722 元，故共同居住
    之聲請人、聲請人配偶、聲請人長女均有工作能力且收入平
    穩。其陳報必要支出包含：伙食6,000 元、水電瓦斯1,875
    元、電話172 元、交通2,000 元、勞健保1,358 元，次女未
    來學費及學雜費每月5,200 元（以上總計24,105元)， 以及
    法院強制執行每月扣款11,425元。惟租金及水電瓦斯費用部
    分，聲請人現租屋與配偶、長女共同居住，而3 人均有穩定
    之工作收入，該房屋租金1 萬5,000 元及水電瓦斯費自應由
    聲請人及其配偶、長女3 人共同分擔，聲請人主張其每月租
    金及水電瓦斯費由其與配偶各負擔1/2 ，自不合理。又聲請
    人次女未來學費部分原因記載為「每學期54,000元，惟有教
    育補助一半，每學期27,000元」，因此每1 年上下學期之學
    費應為5 萬4,000 元，由聲請人及其配偶平均分擔，每月支
    出應為2,250 元（計算式：54,000÷2 ÷12＝2,250 ），聲
    請人卻主張為2,700 元。另勞健保費用加計後為1,358 元，
    聲請人則誤算為1,358 元，依據以上更正後之支出估計約為
    3 萬1,815 元（計算式：3,000 ＋1,246 ＋5,000 ＋172 ＋
    1,258 ＋2250＋2,500 ＋11,425＝31,815），以聲請人至少
    每月5 萬元之收入計算，尚有1 萬8 千餘元之餘額，是聲請
    人提出每月13,000元之更生方案非屬公允，則本件自不符合
    得由法院逕以裁定認可更生，堪認已符合消費者債務清理條
    例第61條規定，而應由本院以裁定開始清算程序。
三、法院終止清算程序後，聲請人之債務並非當然免除，仍應由
    法院斟酌消費者債務清理條例有關免責之規定，例如本條例
    第133 條、第134 條、第135 條等，依職權認定是否裁定免
    責，故法院終止清算程序後，聲請人雖有免責之機會，惟其
    財產不敷清償清算程序之費用如係因上述條例所定不可免責
    之事由所致，法院即非當然為免責之裁定，聲請人就其所負
    債務仍應負清償之責，附此明。
中    華    民    國    98    年    11    月    18    日
                  民事第二庭    法  官    連育群
以上正本係照原本作成。
本裁定不得抗告。
中    華    民    國    98    年    11    月    18    日
                                書記官    溫婷雅


司法院資訊處製作；財團法人民間司法改革基金會備份。
